---
title: "Códigos"
author: "Cesar Poggi"
date: '2022-09-11'
output: html_document
---

LEER Y GUARDAR DATOS, Y ENVIROMENT

```{r}
Base100 = read_sav("Enaho01-2016-200.sav")
write_sav(Base100, "Enaho01-2021-100res.sav")
#Leer y guardar bases en .sav. HAVEN.

datanueva=import("muertes_acumuladas3.0.csv", encoding = 'UTF-8')
#Leer bases csv. RIO.

write.csv(df,"C:\\Users\\Ron\\Desktop\\Test\\People.csv", row.names = FALSE)
#Guardar bases en csv. UTILS.

ASE <- read_excel("ASE_OG.xls", sheet = "Base", skip = 2)
#Leer xls podiendo seleccionar las hojas y podiendo omitir las primeras columnas. READXL.

datoB %>%
  as_flex_table() %>%
  flextable::save_as_docx(path = "C:\\Users\\Alejandro\\Desktop\\PULSO - Cuanti Desk\\Proyecto Panadería\\PANprimeroxConsumPerCapxDomEstr\\medidaspre2.docx")
#Para exportar una tabla gt_summary a un word. GTSUMMARY.

"B20XX" <- "https://github.com/cesarpoggi/ProyectoPAN/blob/main/X2021BeginWith01.rda?raw=true"
"C2021" <- "https://github.com/cesarpoggi/ProyectoPAN/blob/main/Enaho01-2021-100res.sav?raw=true"
fromGit = B20XX
load(url(fromGit))
#Cargar data desde GitHub para rda

fromGit <- C2021 
Base100 = read_sav(fromGit)
#Cargar data desde GitHub para sav

pdf( "plot1.pdf")
jpeg( "plot1.jpeg")
png( "plot1.png")
#Guardar gráficos de ggplot

ls()
#Ver todos los objetos creados

rm( x , y )
#Remover objetos creados

rm(ls())
#Remover todos los objetos creados

set.seed(XXX)
#Nos ayuda a reproducir los mismos datos random. Se tiene que cargar antes de hacer otras operaciones y calculos.
```

CAMBIAR EL COLOR DE LETRA EN OUTPUT
```{r}
<span style="color: red;">textO</span>
#Cambia el color del texto que se encuestra en medio. Para output HTML.
  
texto\textcolor{red}{texto}
#Cambia el color del texto que se encuestra en medio. Para output PDF.
```


WEB SCRAPPING

```{r}
url <- "https://www.worldometers.info/coronavirus/"
tabla <- url %>%
  read_html() %>% 
  html_table()%>%.[[1]]
#Ayuda a extraer tablas de internet. RVEST.
```


CREAR MATRICES, OBSERVACIONES Y OTROS DESDE CERO

```{r}
x <- matrix( data = c(1,2,3,4,5,NA), nrow = 2,  ncol = 3 )
#crear un matrix. El número de columnas por el número de filas debe coincidir con la cantidad de items dentro del vector

matrix(c(1:4), 2, 2, byrow = TRUE)
#Normalmente la matríz se rellena completando las columnas, pero con este comendo podemos especificar que crezca por columna

X <- seq(from = 0, to = 20, by = 0.1)
#Crea una secuencia(seq) de números. Tiene la posibilidad de especificar la distancia entre los datos

X <- rnorm(length(X), mean = 10, sd = 100)
#Genera un objeto de longitud X de números aleatorios, permite especificar la media de todos los datos y su desvicación estandar.
```


COLUMNAS Y FILAS

```{r}
data[c(14,15)]=NULL
#Eliminar variables

first_row_vector = as.character(ForLabels[1, ])
ASE_2_Incompleta <- labelled::set_variable_labels(DataP1, .labels = first_row_vector)
#Se extrae toda la primera fila como un objeto de varios string. Luego, con la función set_varaible_labels podemos usar este objeto para poner esa primera fila como labels de las columnas.

data[,c(1,4,6:9,10,14,16:22)]
#Seleccionar filas. Con este código también podemos eliminar los elementos especificados con NULL o poniendo un "-" antes de la c.

data[c(1,4,6:9,10,14,16:22),]
#Seleccionar filas. Con este código también podemos eliminar los elementos especificados con NULL o poniendo un "-" antes de la c.

colnames(dataCASOSACU)[c(6)]<-c("LatinAmerica")
#Cambiar nombre de columnas

panPRIMERO$I601Z2 <- rowSums(panPRIMERO[,c("I601B2", "I601D2")], na.rm=TRUE)
#Para sumar filas en una nueva columna e ignorar los NAs considerandolos como 0

data <- data %>%
  adorn_totals("row")
#Agregar fila o columna de total al dataframe. JANITOR.

INSUMOGraf <- clean_names(INSUMOGraf)
#pones los nombres de las varaibles de tal manera que sean entendibles por R. JANITOR.

data$var = replace(data$var, data$var == "5) Otras tecnologías", "5) Otras Tecnologías")
#reemplazar valores de una columna con otros valores
```


NAs

```{r}
which(is.na(data$variable))
#Detectar NAs

data <- na.omit(data)
#Eliminar NAs de una base

ASE$premergeNEotro[ASE$P191_1 == 1 | ASE$P191_1 == 2] <- NA
#Reemplazar con NA en base a criterios de otras variables
```


ELIMINACIÓN, REEMPLAZO Y MODIFICACIÓN DE CARACTERES

```{r}
X20XXpan$P601A =trimws(X20XXpan$P601A,which=c("left"),whitespace = "[\\h\\v]")
#Para eliminar el espacio en blanco seleccionando si es al principio o final del string

MiembroFamilia$UBIGEO <- gsub("[[:space:]]","0",MiembroFamilia$VIVIENDA)
#Para reemplazar el espacio vacio u otro caracter con otro caracter

data[]<-lapply(data, function(x) 
  (gsub("\\Ñ|\\+", "", (x))))
#Igual que el anterior. Para reemplazar ciertos tipos de caracteres (puede ser más de uno) con otro caracter mediante una función de R (creada con el comando function). Además, es necesario que el nombre del data frame tenga los [] puestos ya que indica que la función se aplicará a todas las columnas. En la segunda linea creamos la función.

data$var<-parse_number(data$var)
#Limpia las varaibles numéricas para que sean intelegibles para R. READR.

varia19$`2020`<-round(varia19$`2020`, digits=1)
#Redondear valores de la columna segun el decimal elegido
```


TRANSFORMACIÓN DE TIPO DE VARIABLE

```{r}
X2021TODO01P1$P601B <- as.factor(X2021TODO01P1$P601B)

categoricals=c("SEX","RACE","SES","SCTYP","HSP","CAR")
data[,categoricals]=lapply(data[,categoricals], as.factor)
#Convertir variable a factor. La segunda opción permite escoger mayor cantidad de variables primero convirtiendolas en un objeto de selección. Intentar sin la coma dentro del paréntesis y ver si con solo el número de la columan se puede aplicar.

data[,c(7:8)]=sapply(data[,c(7:8)], haven::as_factor)
#Convertir variables seleccionadas a factor con haven, posibilitando que las etiquetas de variable. HAVEN.

data[,c(3:15)] <- sapply(data[c(3:15)],as.numeric)
#Convertir una variable a numerica seleccionando las columnas

data$fecha <- as.Date(data$fecha, '%d/%m/%Y')
#Convertir una variable a formato fecha

label(X2021TODO01P1$P601B) = c("Obtuvo el producto")
#Cambiar la etiqueta de una variable. LABELLED.

var_label(Empleadores_UPAO$ARCH) <- "value"
#Cambiar la etiqueta de una variable. LABELLED.

var_labels(sexo = "Sexo")
#Cambiar la etiqueta de una variable. SJLABELLED.
```


FACTORES Y NIVELES DE UN FACTOR

```{r}
levels(X2021TODO01P1$P601B) <- c("Si", "No")

X2021TODO01P1$P601A <- recode_factor(X2021TODO01P1$P601A, `0101` = "Pan Corriente o Comun", `0102` = "Pan Tolete", `0103` = "Pan Frances" , `0104` = "Pan Chapla" , `0105` = "Pan Integral" , `0106` = "Pan de Molde Envasado" , `0107` = "Pan de Yema")
#Agregar nombres a los niveles de un factor. Una opción te permite hacerlo de frente según el orden predeterminado. La segunda opción te permite especificar el nivel y ponerles un nombre específico.

hsb$SEX=factor(hsb$SEX,
                levels=c(1,2),
                labels=c("Male","Female"))
#Convertir a variables a un factor y a su vez ponerle niveles y nombres a estos.

hsb$SES=ordered(hsb$SES,
                levels=c(1,2,3),
                labels=c("Low","Medium","High" ))
#Lo mismo que lo anterior pero para factores ordenados

data1<-
  data %>% 
  mutate(sexo = case_when(P10_1 == 1 ~ "Hombre"| P10_1 == 0 ~ "Hombre", 
                          TRUE ~ "Mujer"),
         edad = case_when(P11_1 < 30 ~ "18-29",
                          P11_1 >= 30 & P11_1 < 45 ~ "30-44", 
                          TRUE ~ "45-70"),
         var1 = var,
         var2 = factor(case_when(var1 == "LAMBAYEQUE" | var1 == "PIURA"  ~ "Norte",
                                 var1 == "AREQUIPA" | var1 == "TACNA"  ~ "Sur", 
                                 var1 == "ANCASH" | var1 == "JUNIN"  ~ "Centro", 
                                 var1 == "LORETO" | var1 == "UCAYALI"  ~ "Oriente", 
                                 var1 == "LIMA" | var1 == "CALLAO" ~ "Lima/ Callao",
                                 TRUE ~ "NS/NR"),
                       levels = c("Norte", "Sur", "Centro", "Oriente", "Lima/Callo", "NS/NR")),
         var3.1 = as.numeric(data$var3),
         var4.1 = case_when(as.numeric(var4) == 1~ 3.5,TRUE~0), #TRUE significa el resto de las opciones
         var5.1 = case_when(as.numeric(var5) == 1~ 7.5,TRUE~0),
         var6.1 = case_when(as.numeric(var6) == 1~ 2.5,TRUE~0),

         across(c(var7, var8, var9, var10), 
           ~ factor(case_when(
             . == 1 ~ "Sí se justifica", #punto significa todos los del across
             . == 2 ~ "No se justifica", 
             . == 8 | . == 9 ~ "NS/NR", 
             TRUE ~ "NS/NR"))),
             
             levels = c("Sí se justifica", "No se justifica", "NS/NR"))
 # Código para modificar varias variables a la vez. Se puede añadir etiquetas a las opciones de las variables. También se pueden crear nuevas variables en base a condiciones transformándolas a factor o también se puede convertir variables a numérica. DPLYR.        
                       
```


SELECCIÓN, FILTRO Y EXTRACCIÓN DE CASOS SEGÚN CRITERIO

```{r}
X2006TODO01 = X20XXpan[grep("01..", X20XXpan$P601A, perl=TRUE),]
#Para seleccionar todos los casos que tengan "xx.." en una determinada variable. Los puntos representan cualquier caracter y se usan para determinar el orden en el que debe de estar los caracteres que sí se escriben. Si no se añaden los puntos, los caracteres sí escritos (en este caso xx) se identificarán de cualquier parte de la unidad-

panPRIMERO <- panPRIMERO %>%
  filter(P601B == 1)
#Para filtrar según los valores de una columna

PANxFAM$var2=substr(PANxFAM$var1, 1, 2)
#Para extraer los caracteres 1 y 2 de un string y ponerlos en otra columna. BASE.

dataPUNKU$Año=str_split(string = dataPUNKU$Mes,
                        pattern = "-",
                        simplify = T)[,2]
dataPUNKU$Mes=str_split(string = dataPUNKU$Mes,
                        pattern = "-",
                        simplify = T)[,1]
#Divide un string en dos partes (divide columnas en dos) según el pattern que se especifique. El "2" significa que se jalará lo que esté a la derecha del pattern, y el "1" lo contrario. STRINGR.
```


DISPLAY DE TABLAS  O DATA (SUBSETS) SEGÚN CRITERIOS

```{r}
table(data[with(data, VotoxMujer == 1),]$P107_1, useNA = "ifany")
table(data[with(data, P191_1 == 1 | P191_1 == 2),]$P192_1, useNA = "ifany")
#Hacer una tabla de una variable basada en un subset que se crea a partir de condiciones de las otras variables.

panPRIMERO[with(panPRIMERO, is.na(I601B2) & is.na(I601D2)),] 

panPRIMERO %>%
  filter(!if_all(c(I601B2, I601D2), is.na))
#Ver casos que tienen NA tanto en una variable como en otra, si agregamos un "!" antes del with o del "if_all" hace lo contrario: aquellos que no tienen NA en ambas columnas (pero sí puede ser en una columna)

MiembroFamAGGRE = aggregate(P204 ~ CONGLOME + VIVIENDA + HOGAR, data = MiembroFamFILTR,sum)
#Para crear una tabla que haga un calculo estadistico (suma, media, variación, etc.) a una variable que se pone primero (en el código) y luego se ordena en el output en base a las demas variables especificadas.

data%>%
  rmarkdown::paged_table()
#Hacer una tabla en base a un database. MAGRITTR.
```


IF ELSE

```{r}
PANxFAM$DomEstr = ifelse(PANxFAM$DOM3 == "1" & PANxFAM$ESTRATO2 == "1", 1,
                         ifelse(PANxFAM$DOM3 == "1" & PANxFAM$ESTRATO2 == "2", 2,0))
#Condicionante "Y" de ifelse

PANxFAM$DOM3 = ifelse(PANxFAM$DOMINIO == "Sierra Centro" | PANxFAM$DOMINIO == "Sierra Sur", 2,0)
#Condicionante "O" de ifelse

ES$NIVEL = ifelse(ES$C_MINSA %in% c("I-2","I-3","I-4"),1,
                  ifelse(ES$C_MINSA %in% c("II-1","II-2","II-E"),2,
                         ifelse(ES$C_MINSA %in% c("III-1","III-2","III-E"),3,"Otro")))
#En ves de poner "==" tambien se puede usar el comando "%in%" con un "c()"
```


MERGE Y PROBLEMAS RELACIONADOS AL MERGE

```{r}
PANxFAM=merge(PANxFAM, Base100, by = c("CONGLOME", "VIVIENDA", "HOGAR", "UBIGEO", "ESTRATO"))
#Hacer merge de bases según varias columnas, también se puede usar argumentos como all.x, all.y, by.x, by.y

dataFinal <- left_join(x = dataA, y = dataB, by = "col4")
#Hacer merge de bases segun una variable (o varias). Sin embargo, este código si nos permite mantener los labels de las variables, algo que el merge normal no permite.

setdiff(PANxFAM,PANxFAM1)
#Para comprobar que filas hay en una base de datos que no hay en otra. Columnas deben ser iguales. DPLYR.
```


TABLAS PONDERADAS

```{r}
dessin1<- svydesign(id = ~1, #no clusters 
                      data = PANxFAM,
                      weight = ~FACTOR07)
#Para crear el diseño necesario para tbl_svysummary, en weights ponemos el factor de ponderación. SURVEY. GTSUMMARY.

datoF = tbl_svysummary(data= dessin1, by= DOMINIO, 
               include = c(I601Z2), 
               statistic = list(all_continuous() ~ "{mean} ({sd})"), #mediana y desviación
               digits = list(all_continuous() ~ c(2, 2)))

datoB = tbl_svysummary(data= dessin1.5, by= P601A, 
               include = c(P601B), 
               statistic = list(all_categorical() ~ "{n} ({p}%)"),#cantidad y porcentaje
               digits = list(P601B ~ c(0, 1)), missing = "no") #decimales específicados y sin missing
#Crear un objeto tbl_svysummary nos permite calcular diferentes estadisticos de una variable en base a un diseño de encuesta/ponderación que nos permite introducir un factor de ponderación que afectará a los casos y en base a este sacará los estadisticos que solicitemos. Ademas podemos cruzar con otra variable. Además podemos especificar la cantidad de decimales para cada uno de los estadísticos. SURVEY. GTSUMMARY.

datoC <- 
  dessin1.7 %>% 
  tbl_strata(
    strata = DOMINIO,
    .tbl_fun = 
      ~ .x %>% 
      tbl_svysummary(
        by = P601A,
        include = c(P601B),
        statistic = list(all_continuous() ~ "{mean} ({sd})"), 
        digits = list(all_continuous() ~ c(2, 2)), missing = "no"))
#Parte del paquete gtsummary nos permite crear una tabla estratificada por una categoria superior y otra por la cual se divide, además de permitirnos cruzar con otras variables. SURVEY. GTSUMMARY.

datoA <- ddply(PANxFAM,~DomEstr,summarise,  
              Media=wtd.mean(ConsumPerCap, FACTOR07, na.rm=T)) #función weighted mean de hmisc
#Hacer una nueva base de datos con columnas ponderadas según estimado estadístico (buscar más con "??wtd.mean"). HMISC. PLYR.
```


MEDIDAS ESTADISTICAS, REGRESIONES, CORRELACIÓN, ETC.

```{r}
f1=formula(~MATH + WRTG)
#Usada generalente para establecer relaciones entre varaibles y aplicar a regresiones (lineas, poisson, estadística, etc.). Lo que viene seguido del ~ es la varaible dependiente y el resto depues del + son las varaibles dependientes. Se puede poner varias. STATS.

model1 <- lm(y ~ X, data=data) 
#Se usa para generar modelos líneales

model2 <- lm(y ~ X + I(X^2) + I(X^3) + I(X^4) + 
                     I(X^5),
             data=data)
#Se usa para generar modelos lineales polinómicos

model3 <- smooth.spline(X, y, df=200) #more complexity
#Se usa para generar modelos no paramétricos

pearsonf1=cor.test(f1,data=hsb)[c('estimate','p.value')]
#el cor.test sin un "method" especificado automaticamente asumirá que la data con la cual trabajamos es paramétrica, es decir que no está basado en una distribución normal. STATS.

spearmanf1=cor.test(f1,data=hsb,method='spearman')[c('estimate','p.value')]
#si en el cor.test se especifica el method con "spearman" quiere decir que la data con la que trabajamos no es paramétrica. STATS.

rmse = function(actual, predicted) {
                sqrt(mean((actual - predicted) ^ 2))
}
#formula para hallar el Error Cuadrático Medio (RMSE). Nos indica qué tan alejado está la línea del valor real. Es el standart deviation de los residuals.
#Para usarlo necesitas los valores reales del dataset y los valores predichos (lo quen nos dá el "fitted" del modelo). Para obtner los valores predichos se necesita leer el modelo con la función "fitted". Se suele utilizar para estimar que tánto explica el modelo en relación a los datos disponibles. Probar con muestra de la muestra de entrenamiento y prueba/testeo. La que cuenta es la última ya que son datos no vistos y le modelo busca predecir. 

```
 

RANDOMIZACIÓN

```{r}
x <- rnorm( 50, mean = 50, sd = .1 )
#Forma un objeto con 50 variables numericas random. Además, podemos especificar su media y su deviación estandar. Aunque no es encesario. STATS.

x <- seq( 0 , 1 , length = 10 )
#Forma un objeto con 10 variables numericas entre el 0 y el 1
```


GRÁFICOS

```{r}
fig <- plot_ly(dataCASOSACU, type = 'scatter', mode = 'lines', stackgroup = 'one')%>%
  add_trace(x = ~Date, y = ~valor, name = 'Variable', line = list(color = 'RGB(247,247,247)', width = 4))%>%
  add_trace(x = ~Date, y = ~valor, name = 'Variable', line = list(color = 'RGB(37,37,37)', width = 4))%>%
  layout(showlegend = T)

fig <- plot_ly(data, x = ~fecha, y = ~var1, name = 'RURAL', type = 'scatter', mode = 'lines', 
               line = list(color = 'rgb(205, 12, 24)', width = 4)) 
fig <- fig %>% add_trace(y = ~ va2, name = 'URBANO', type = 'scatter', mode = 'lines',
                         line = list(color = 'rgb(0,100,0)', width = 4))%>%

#Para crear gráficos de LINEA de dos variables con leyenda y sin leyenda. PLOTLY.

fig1 <- plot_ly(y = dataP$survey_mins1, name = "TRACE 0",  type = "box") %>%
  add_trace(y = dataP$`QUEJAS/survey_mins4`, name = "TRACE 1",  type = "box" ) %>%
#Para crear gráficos de CAJA de una variable. Y es para que sea vertical y X para horizontal. PLOTLY.
  
fig <- fig %>% layout(yaxis = list(title = 'Muertes de Covid-19 (a 11 de Agosto 2022)'))
fig <- fig %>% layout(xaxis = list(title = 'Fecha'))
fig <- fig %>% layout(showlegend = TRUE, legend = list(font = list(size = 15)))
#Complemento para gráficos. También puede ser insertado dentro del código anterior. Para poner títulos a las axis y editar el layout de la leyenda. PLOTLY.

layout(xaxis = list(title = 'año', linecolor="#BCCCDC",
                      zeroline = F,
                      showgrid = T
                     ),
       yaxis = list(title = 'Dominio', linecolor="#BCCCDC",
                      zeroline = F,
                      showgrid = F,
                      range = c(0,100)
                      ))
#Modificación del layout para el grid de los gráficos. Generalmente al final. PLOTLY.

fig <- fig %>% layout(autosize = F, width = 900, height = 500)
#Complemento que nos ayuda a dar forma al lienzo del plot. PLOTLY.

fig <- fig %>% layout(barmode = "overlay")
#Usado para gráfico de barras superpuestas o HISTOGRAMAS Generalmente al final del plot.PLOTLY.
  
fig1 <- plot_ly(alpha = 0.7) %>% 
#Usado en graficos superpuestos para ver la intensidad del color. Al principio del plot. PLOTLY.
  
OWIDtablasCASOS <- OWIDtablasCASOS %>% 
  mutate(highlgt = ifelse(Ranking == 54 | Ranking == 66 | Ranking == 72, "rgb(255, 255, 97)",
                          ifelse(Ranking == 103, "rgb(252, 113, 104)", "white"))) #seleccionamos el color por condicion

fig <- plot_ly(type = 'table',
               columnwidth = c(80,60,60,60,30),
               columnorder = c(0,1,2,3,4), #señalamos el orden en el que se presentaran las variables
               header = list(values = c("País","Casos Totales", "Casos por Millón", "Población","Ranking"), #títulos
                             align = c("left", "center"), #alineacion de las columnas
                             line = list(width = 1, color = 'black'), #color de la linea del heather
                             fill = list(color = c("grey", "grey")), #relleno de color del heather
                             font = list(family = "Arial", size = 14, color = "white")), #tamaño de las letra del heather
               
               cells = list(values = rbind(OWIDtablasCASOS$location, 
                                           OWIDtablasCASOS$total_cases, 
                                           OWIDtablasCASOS$total_cases_per_million, 
                                           OWIDtablasCASOS$population,
                                           OWIDtablasCASOS$Ranking), #señalamos las columnas que seránn utilizadas
                            align = c("left", "center"), #alineación de las celdas
                            line = list(color = "black", width = 1), #color de las lineas de la celda
                            font = list(family = "Arial", size = 12, color = c("black")), #tamaño de letra de las celdas
                            fill = list(color = list(OWIDtablasCASOS$highlgt)))) #parametro de tabla modificado 
#Código para hacer tablas que puedan tener centrado, color para las columnas deseadas. Con ancho, orden y tipo de letra especificado. PLOTLY.
  
plot(X, y, col='deepskyblue4', xlab='X label', main='Datos & DGM')
#Nos da un gráfico de PUNTOS (plots), se puede cambiar el nombre de la variable y el título.

lines(X, y, col='firebrick1', lwd=4) #DGM in red  
#Nos da un gráfico de LINEAS, se puede cambiar el nombre de la variable y especificar el ancho de la línea.


```
